【裁判字號】    92,上訴,203
【裁判日期】    920422
【裁判案由】    偽造文書等
【裁判全文】
臺灣高等法院臺中分院刑事判決                    九十二年度上訴字第二○三號
    上  訴  人
    即  被  告  乙○○
    選任辯護人  羅豐胤
    選任辯護人  黃靖閔
右上訴人因偽造文書等案件，不服臺灣南投地方法院九十一年度訴字第三五○號中華
民國九十一年十二月二十日第一審判決（起訴案號：臺灣南投地方法院檢察署九十年
度偵字第三三一八號），提起上訴，本院判決如左：
      主  文
原判決撤銷。
乙○○共同連續意圖為自己不法之所有，以詐術使人將本人之物交付，處有期徒刑柒
月。偽造信用卡壹張（華南商業銀行所發行之威士《VISA》信用卡，卡號：0000
000000000000）沒收。
      事  實
一、乙○○於民國（下同) 九十一年五月八日下午七點多許，在南投縣埔里鎮某ＫＴ
    Ｖ內自綽號豬皮（真實姓名年籍不詳）之成年男子處取得偽造之華南商業銀行所
    發行之威士（VISA）信用卡（卡號：0000000000000000）一張
    後，竟基於意圖為自己不法所有之概括犯意，旋在該偽造之信用卡背面持卡人簽
    名欄上簽署「乙○○」之署押一枚，或單獨或與同具不法所有意圖之附表編號一
    、二所示之人（均成年、姓名、年籍均不詳）基於犯意聯絡（綽號豬皮及其朋友
    基於概括犯意聯絡），先後於附表所示之時間、地點，持上開偽造之信用卡向附
    表所示之商店購物消費，均由乙○○分別交付前開偽造之信用卡予店員黃金雀、
    負責人陳務平、僱員梁進雄，並在渠等交付之簽帳單上持卡人簽名欄內簽署「乙
    ○○」署押，致各該人員陷於錯誤，誤以為係真正持卡人持卡消費，而允其刷卡
    並交付附表所示之財物。嗣經前開信用卡真正持有人羅富騰發現信用卡帳單異常
    ，向華南商業銀行反映，而查明係偽卡冒刷後報警循線查獲。
二、案經南投縣警察局埔里分局報請臺灣南投地方法院檢察署檢察官偵查起訴。
      理  由
一、右揭事實，業據被告乙○○於本院審理時坦承不諱，被告乙○○於本院調查時供
    稱：「（你的信用卡如何來的？）五月八日晚上七點多我和朋友在埔里ＫＴＶ唱
    卡拉ＯＫ時，一個綽號『豬皮』的人給我的。（既然知道信用卡有問題，為何還
    簽上你的名字拿去消費？）當時貪小便宜。（和你同往消費時，『豬皮』是否有
    去？）第一次是『豬皮』和他的女友，還有一不詳姓名者『豬皮』的朋友一起去
    的‧‧‧‧第二次是『豬皮』和他的朋友一起去的。（先後兩次買的東西是否去
    的人都有買？這些人是否已經成年？）是的，他們都已經成年了。」「（第三次
    加油是否有人與你同往？）只有我一人去加油。」等語（見本院卷第三二頁、第
    三三頁），核與證人黃金雀即得恩堂眼鏡公司埔里門市部店員於警訊時證述：「
    九十年五月八日約二十一時二分乙○○持偽卡刷卡的，就是警方提供口卡這位。
    和乙○○一同前往的還有另外二男一女共計四人，同時到我們店內選購太陽眼鏡
    ‧‧由乙○○刷卡消費的‧‧卡號是0000000000000000，是乙
    ○○本人簽名。」（見偵查卷第一○頁反面、第一一頁反面）；於偵查中證述：
    「（是否現場之乙○○去消費？）是。」（見偵查卷第三八頁）；於原審證述：
    「（被告九十年五月八日有無拿了一張信用卡到你們店內簽帳消費？）有，刷卡
    金額如同簽帳單上所寫，我記得金額是九千多，因為他當天買了四支墨鏡（或者
    三支，數字我不是很確定），當天有三、四個人一起進來，那天客人很多，所以
    到底幾支眼鏡印象不是很清楚。（可以確定刷卡的人就是被告嗎？）可以確定就
    是剛才所見被告。（被告以前有沒有在店內消費過？）有，以前有來我們店內配
    過近視眼鏡，被告總共到我們店內二次，第一次被告也是帶朋友用偽卡盜刷，那
    一次是我們經理黃建國接的，要配眼鏡的人是被告，要結帳是與被告一起去的朋
    友刷卡的，而那一張也是偽卡，所以我對他有印象，所以他第二次到我們店內的
    時候，他一進來，我就認得是他，因為是我接的，我們店內很忙，我也怕是偽卡
    ，我問我們經理黃建國要不要接，他說沒有關係，因為第一次他拿偽卡是銀行負
    責，所以我們有請領到款項，結果這次銀行不負責了。（為何這次銀行不負責了
    ？）銀行說我們店內已經發生過盜刷情事，還不注意，所以這次要我們自行負責
    。（簽帳單是否由被告自己簽名？信用卡背面是否有簽名？）是的，那張信用卡
    背面應該有簽名，我才會去比對筆跡。（被告一次買四支，當時是否覺得奇怪？
    ）當時我也覺得很奇怪才問經理，他說沒有關係，我才給他刷，所以這筆帳不必
    我負責，否則就要我負責。」等語（見原審卷第九八頁、第九九頁），證人黃建
    國即得恩堂眼鏡公司埔里門市部經理於原審證述：「（九十年五月八日有無人持
    偽造信用卡到埔里得恩堂眼鏡公司消費？）有的‧‧那時銷售貨物之店員是黃金
    雀。（當天來消費的是否就是今日到庭之被告？）是的，當天他們共有好幾個人
    到店內，到底有幾個已經記不清楚，當天他們共買了四副眼鏡，那時簽帳消費是
    不是被告我不太確定。（以前被告有無到你們店內消費過？）有的。（前庭證人
    黃金雀證言是否實在？有何意見？《提示筆錄之》）上次被告約九十年二月第一
    次來店內消費時，店內小姐黃金雀有在旁邊，那次是被告自己要買眼鏡，但是刷
    卡的好像不是他本人，後來好像是華南銀行打電話來講說那張卡是偽卡，是被告
    拿完東西後我們才知道是偽卡的，我就是因為這樣所以就對被告有印象，第二次
    也就是本案被告來店內刷卡時，黃金雀有先問我是否可以給他刷卡，我認為被告
    應該不太可能再拿偽卡來了，所以就讓他刷了‧‧。（為何要說卡是他刷的？）
    卡是被告拿出來小姐幫他刷的，簽名好像也是他本人。」等語（見原審卷第一一
    二頁、第一一三頁），證人即歐格名店負責人陳務平於警訊時證述：「（警方偵
    辦九十年五月八日二十二時一分許有人持偽造信用卡到你店裡刷卡消費是不是？
    當時共有幾人？警方提供口卡相片供你指認乙○○你是否認識？當天他有否到你
    店裡？）有。當時我知道印象中有幾個人一起進來約三個人。我認識，但不是很
    熟。當天有到店裡等語（見偵查卷第一三頁反面），證人即速邁樂埔里加油站職
    員梁進雄於警訊時證述：「（於九十年五月八日二十三時五十一分，乙○○是否
    持信用卡至你任職之加油站刷卡加油？）是的，該員加九二無鉛汽油五百六十元
    。」等語（見偵查卷第五一頁正反面）均相符合，此外並有附表編號一、三之簽
    帳單原本、編號二之簽帳單影本在卷可參，且該簽帳單上乙○○之簽名與原審函
    調被告於南投縣埔里鎮公所任職臨時僱工之簽到退紀錄上之簽名，經本院比對字
    跡之結果，無論在字體結構、筆劃順序、連筆方式、筆劃長短、相對位
    置、與收筆角度等特徵，均相符合，又被告所持之威士（VISA）信用卡（卡號：
    0000000000000000），並非真正持卡人羅富騰（原名丙○發，
    嗣更名為丙○，再改名為羅富騰，於製作警訊筆錄時姓名為丙○）所有，如附表
    編號一至三所示之簽帳消費，並非羅富騰所為，而羅富騰所持有之信用卡，亦無
    遺失或出借他人使用之情，業據證人羅富騰於警訊時證述綦詳（見偵查卷第七頁
    、第八頁），並有發卡銀行華南商業銀行總行民國九十一年九月十一日（九十一
    ）消金字第一一六六七號函一份在卷可稽（見原審卷第六六頁），再系爭偽造之
    信用卡係綽號『豬皮』之男子所交付，附表編號一、二不詳姓名之共同消費者，
    被告不知渠等姓名、年籍，足見被告與渠等並不熟識，渠等與被告共同前往購物
    消費，竟由被告持上開信用卡結帳，未自行付費，與常情相悖，況渠等分別係綽
    號豬皮之女友及朋友，當知悉系爭信用卡係偽造，渠等與被告間顯有詐欺取財之
    犯意聯絡堪予認定。至證人陳務平於偵查中雖改稱：「（九十年五月八日有無人
    拿信用卡到你店消費？有。（有無在庭之乙○○《命指認》）？不能確定。」（
    見偵查卷第三八頁正反面）；於原審證述：「（你跟被告認識否？）不認識。（
    簽帳之前你有無見過被告其人？）應該是沒有。（卷內簽帳單是否在你店內簽帳
    消費？何人消費的？）是的。時間已經過了很久了，我沒有印象是誰消費的。（
    那天被告有無到場？）我不知道‧‧我的服飾店還有在經營‧‧我店內就遇過這
    一筆盜刷‧‧。」等語（見原審卷第七五頁、第七六頁），惟證人陳務平於到庭
    接受訊問之前，經承辦法官與其電話聯絡簽帳單原本是否存在之事宜時，自承：
    伊與被告原本即有認識等語，有公務電話紀錄表在卷可參（見原審卷第五五頁）
    ，參以被告於原審亦供稱：「我認識陳務平已有四、五年了，我也去過他店內消
    費四、五次。」等語（見原審卷第一一六頁），證人陳務平與被告先前已認識，
    當無誤認之虞，證人陳務平於警訊中指認被告於九十年五月八日下午十時一分許
    ，曾到歐格名店內購買服飾等語，當與事實相符，而其嗣後改稱不確定是否被告
    及不認識被告等語，顯係迴護之詞，不足採信。綜上所述，本件事證已臻明確，
    被告犯行應堪認定。
二、按被告行為後，刑法第二百零一條之一於九十年六月二十日公布修正，並於同年
    六月二十二日生效，行使偽造信用卡之行為，本質含有詐欺之目的，故被告行使
    偽造信用卡之行為，自構成詐欺罪，而新法修訂前行使偽造信用卡之罪名通常以
    詐欺罪之型態呈現，修正後之獨立罪名雖與詐欺罪名不同，但因新舊法均認定行
    使偽造信用卡有罪，故仍有比較新舊法問題，依舊法之詐欺罪名其法定刑較新法
    即刑法第二百零一條之一第二項之法定刑為輕，依刑法第二條第一項但書規定，
    應適用有利於被告之舊法，核被告所為，係犯刑法第三百三十九條第一項詐欺取
    財罪，公訴人認被告所為另犯刑法二百零一條之一第二項行使偽造信用卡罪，尚
    有未洽，被告與附表編號一、二之不詳姓名者間，就附表編號一、二所示詐欺取
    財之犯行，有犯意聯絡及行為分擔，為共同正犯，又被告先後三次詐欺取財之犯
    行，所為時間緊接，犯構成要件相同之罪，顯係基於概括犯意反覆為之，為連續
    犯，依刑法第五十六條規定從情節較重之附表編號二乙次論以一罪，並加重其刑
    ，原審予以論罪科刑，固非無見，惟查原審未比較新修正之刑法第二百零一條之
    一與同法第三百三十九條第一項詐欺取財罪之刑度，遽依新修正之刑法第二百零
    一條第二項科刑，尚有未洽，被告以原審量刑過重為由上訴雖無理由，然原審判
    決既有如上未當之處，應由本院將其撤銷改判，爰審酌被告並無前科紀錄，有台
    灣高等法院被告全國前案紀錄表在卷可憑，及其犯罪之動機、目的、利用偽造信
    用卡消費，破壞金融交易秩序，犯罪所得之財物僅值三萬零六十元，犯罪後坦承
    犯行，並已賠償華南商業銀行因此所受之損害，有證人許耀仁即華南商業銀行職
    員之證述在卷可考等一切情狀，量處如主文第二項所示之刑。至偽造之信用卡一
    張，雖未扣案，但不能證明已滅失，依刑法第二百零五條規定宣告沒收。
三、公訴意旨另以：被告於九十年五月十六日上午零時四十九分許，至南投縣埔里鎮
    ○○路一二號之東區釣具行，購買漁具二萬元，被告乃交付前開偽造之信用卡予
    結帳店員，使該店員在刷卡機上刷卡辨識，行使該偽造信用卡，並在店員交付之
    簽帳單上持卡人簽名欄內，冒用朱宏偉名義偽造「朱宏偉」之署押一枚，再將該
    簽帳單提出交還結帳店員而加以行使，致結帳店員陷於錯誤而與被告完成該筆信
    用卡購物交易，足生損害於朱宏偉本人、卡面所載發卡銀行即華南商業銀行及東
    區釣具行，因認被告犯有行使偽造信用卡、行使偽造私文書及詐欺取財之犯行云
    云。訊據被告堅決否認有為此部分犯行，本件公訴人認被告尚涉有前開犯行，無
    非係以該詐欺取財所行使偽造之信用卡，與本件被告詐欺取財所行使之信用卡卡
    號相同，為其主要論據。然查：證人許黎仙即東區釣具行店員於警訊時證述：「
    持卡人在簽單上簽何姓名？你是否認識這個人？）持卡人簽名朱宏偉，我不認識
    這個人。（是否為警方出示口卡片這位乙○○到你店內消費？）不是這個人，因
    為口卡片上這個人我認識，他是我們店內的客人，有購買過東西，我認識他，但
    當天不是他刷卡消費的。」等語（見偵查卷第一五頁反面、第一六頁正面），而
    上開簽帳單上「朱宏偉」之簽名，經送請法務部調查局鑑定之結果，因比對字跡
    不足，無法鑑定為被告所為，亦有該局九十一年八月十九日調科貳字第○九一○
    ○五三○○一○號函一份在卷可參（見原審卷第六一頁），此外，本院極盡調查
    證據之能事，復查無被告書寫「朱宏偉」三字之資料，可供比對，此部分之犯罪
    ，顯無法證明，惟公訴人認此部分與前開論罪科刑之詐欺取財罪間，有牽連犯及
    連續犯之裁判上一罪關係，爰不另為無罪之諭知。
四、據上論斷，應依刑事訴訟法第三百六十九條第一項前段、第三百六十四條、第二
    百九十九條第一項前段、刑法第二條第一項但書、第二十八條、第五十六條、第
    三百三十九條第一項、第二百零五條、罰金罰鍰提高標準條例第一條前段，判決
    如主文。
    本案經檢察官甲○○到庭執行職務。
中      華      民      國    九十二  年    四      月      二十二      日
                                   臺灣高等法院臺中分院刑事第九庭
                                         審判長法  官  陳  筱  珮
                                               法  官  吳  重  政
                                               法  官  康  應  龍
右正本證明與原本無異。
不得上訴。
                                               書記官  黃  薰  慧
中      華      民      國    九十二     年      四       月   二十三   日
                                                                        Ｆ
附表：
┌──┬──────┬────────┬────────────────┬─────────┐
│編號│  時    間  │    地    點    │        犯  罪  所  得          │  共  同  正  犯  │
├──┼──────┼────────┼────────────────┼─────────┤
│    │九十年五月八│得恩堂眼鏡公司  │眼鏡四副，價值新台幣九千五百元  │綽號「豬皮」男子及│
│ 一 │日下午九時二│南投縣埔里鎮中山│（起訴書誤載為三副）。          │姓名年籍不詳之一男│
│    │分許        │路二段三三五號  │                                │、一女（均已成年）│
├──┼──────┼────────┼────────────────┼─────────┤
│    │九十年五月八│歐格名店        │服飾，價值新台幣二萬元。        │綽號「豬皮」男子及│
│ 二 │日下午十時一│南投縣埔里鎮西安│                                │一名姓名年籍不詳之│
│    │分許        │路一段七一號    │                                │男子（均已成年）  │
├──┼──────┼────────┼────────────────┼─────────┤
│    │九十年五月八│速邁樂加油站    │加油，價值新台幣五百六十元。    │無                │
│ 三 │日下午十一時│南投縣埔里鎮信義│                                │                  │
│    │五十一分許  │路六六八號      │                                │                  │
└──┴──────┴────────┴────────────────┴─────────┘
                                                                    Ｆ


司法院資訊處製作；財團法人民間司法改革基金會備份。
